臺灣高等法院臺中分院刑事判決　　　　　　　　　　九十三年度上重訴字第一九號
　　上　訴　人
　　即　被　告　甲○○
　　選任辯護人　何國榮律師
　　　　　　　　張庭禎律師
右上訴人因殺人案件，不服臺灣苗栗地方法院九十二年度重訴字第七號，中華民國九
十三年三月四日第一審判決（起訴案號：臺灣苗栗地方法院檢察署九十二年度偵字第
四○五二號），提起上訴，本院判決如左：
    主　　  文
原判決撤銷。
甲○○殺人，累犯，處有期徒刑拾捌年，褫奪公權拾年。
    事  　　實
一、甲○○曾於民國（下同）九十年六月十二日，因傷害案件，經台灣新竹地方法院
    判處有期徒刑三月，於九十年十二月二十四日判決確定，並於九十一年一月十六
    日易科罰金執行完畢。
二、甲○○於九十一年十月間，在苗栗縣苗栗市某酒店消費時認識林佳萱，二人交往
    一段時日後，甲○○進而於九十一年十二月間，搬入林佳萱位於苗栗縣竹南鎮○
    ○里○鄰○○路二五二號住處，與林佳萱同居。林佳萱曾於九十一年十二月間，
    以貸款方式購買一部車牌號碼七Ｕ─九八○五號自用小客車，並登記在自己名下
    ，而甲○○亦曾於九十二年五月間，在竹南中港郵局以林佳萱名義開戶，分由甲
    ○○、林佳萱各存入新台幣（下同）十五萬、十萬元之定期存款。嗣因林佳萱曾
    委託甲○○代繳車款，但甲○○屢未代繳，為此林佳萱常與甲○○發生爭吵，林
    佳萱有意與甲○○分手，甲○○遂要求林佳萱返還上開戶頭內其所存入之十五萬
    元，惟林佳萱未與理會，二人因此而常生爭端。嗣於九十二年九月三十日晚上八
    時許，甲○○在苗栗縣竹南鎮○○里○鄰○○路二五二號二樓林佳萱之房間內，
    因分手及向林佳萱索討上開存款問題，再次與林佳萱發生口角互相拉扯，甲○○
    憤而持林佳萱所有放在抽屜內之美工刀一支，割斷林佳萱之內褲丟入垃圾桶，拉
    扯中林佳萱頭部因不慎撞到牆壁痛的大叫，為住在一樓行動不便之祖母林蕭未妹
    聽到，起身走到一樓樓梯口詢問樓上發生何事，甲○○走到二樓樓梯口回答：「
    林佳萱跌倒，沒有關係」等語後，返回林佳萱房間內，又與林佳萱爭吵，甲○○
    盛怒下頓萌殺意，為防止林佳萱再喊叫，先以雙腿壓住趴在床上之林佳萱，並拿
    林佳萱所有之膠帶，封住林佳萱嘴巴並纏繞頭部二圈，再持美工刀割斷膠帶後，
    以右手勒住林佳萱頸部，直至林佳萱不會動彈，甲○○恐林佳萱尚未斷氣，竟再
    以枕頭套套在林佳萱頭上，並用手摀住林佳萱口鼻，甲○○勒斃林佳萱後，為怕
    林佳萱家人發現，先將衣櫥與床墊間空隙所放之二個大型塑膠置物箱移開，留下
    該二個置物箱蓋子平放地上，將林佳萱屍體移置在塑膠蓋子上面，再以裝滿衣物
    之該二個置物箱壓在林佳萱屍體上後，始駕駛林佳萱所有上開自用小客車離開。
    甲○○勒斃林佳萱後，於當日（即九月三十日）晚上十時十七分許，前往苗栗縣
    竹南鎮「芝柏山商務旅館」八○一號房間投宿，並盜刷林佳萱之信用卡（偽造私
    文書部分另案偵辦中）。甲○○於翌日（即十月一日）上午約九、十時許，曾一
    度返回林佳萱之房間內取走其自己之國民身份證後離開，於同日上午十時三十三
    分許辦理退房。甲○○復於同日下午四、五時許，再度返回林佳萱房間，欲放回
    林佳萱之行動電話時，碰巧林佳萱之友人於當日下午四時四十一分許打○九一三
    ─六八○三六一號林佳萱之行動電話，甲○○在房間內接聽完畢後離開。甲○○
    因畏罪興起自殺念頭，在苗栗縣竹南火車站附近，以新台幣（下同）八十元價格
    購買一瓶大滅松農藥，於九十二年十月二日凌晨二時三十分許，前往苗栗縣竹南
    鎮「新光明大旅社」投宿，迨投宿該旅社約三、四個小時後，在該旅社三○一號
    房間內，飲下該瓶農藥意圖自盡，因藥效發作痛苦不堪，於當日（即十月二日）
    上午七時許，打電話請該旅社櫃檯人員許春桃呼叫救護車將其送醫治療，迨救護
    車抵達後，先將甲○○送往苗栗縣竹南鎮○○街十七號「慈祐醫院」急救，因病
    情嚴重，於九十二年十月三日轉送新竹市○○路○段六九○號「馬偕紀念醫院」
    救治，始挽回一命。而與林佳萱同住之父乙○○於九十二年十月三日上午十時許
    因聞到林佳萱房間內傳出一股惡臭，至房門察看，於掀開置物箱始發現林佳萱屍
    體而報警，為警循線於當日在新竹市「馬偕紀念醫院」加護病房內查獲轉診急救
    之甲○○。
三、案經苗栗縣警察局竹南分局報請臺灣苗栗地方法院檢察署檢察官偵查起訴。
    理　　  由
一、訊據上訴人即被告（下稱被告）甲○○對其有於右揭時、地親手勒死被害人林佳
    萱之事實均坦承不諱，惟矢口否認有殺人之故意，辯稱：被害人因金錢的事情與
    伊爭吵並要提出分手，伊遂向被害人索討定存的錢，被害人因不願意還，伊當時
    僅是要嚇嚇她，不是故意要殺死被害人云云。
二、經查：(一)右揭事實欄二所示犯罪事實，業據被告甲○○於偵查、原審及本院審理
    時供述明確（見偵查卷第二三一頁至第二三三頁、原審卷第九十頁至第九十七頁
    、第九九頁至第一○○頁、本院卷第五五頁至第五九頁），另證人即被害人之祖
    母林蕭未妹於警詢時及檢察官偵查中亦證述：於案發當天有聽見死者之喊叫聲，
    被告甲○○有對其回話等語（見偵查卷第二○八頁），核與被告供稱：二人在拉
    扯時，死者當時跌倒，死者祖母有詢問為何死者大叫一聲（見偵查卷第一九○頁
    至第一九一頁）等情相符。而被害人確受有氣管第一軟骨骨折併出血，係因生前
    遭人勒頸窒息死亡，有法務部法醫研究所（九二）法醫所醫鑑字第一四三○號鑑
    定書乙件附卷可稽（見偵查卷第一九八頁至第二○四頁），另警方於案發現場死
    者房間、覆蓋屍體之置物箱上及死者所有車號七Ｕ─九八○五號車上共採得指紋
    七枚，經送內政部警政署刑事警察局依指紋電腦比對法、指紋特徵點比對法鑑驗
    結果，其中編號Ａ１、Ａ３─１（同一手指之指紋）、Ａ３、Ｂ１指紋經比對結
    果，分別與所附被告甲○○指紋卡右中指、左中指、左拇指指紋相符，有苗栗縣
    警察局九十二年十月十四日苗警刑鑑字第一○一四號刑事案件證物採驗紀錄表影
    本、內政部警政署刑事警察局九十二年十一月六日刑紋字第○九二○一九八五七
    六號鑑驗書在卷足憑（見偵查卷第一○○頁、第一○一頁、第一○七頁、第一七
    七頁）；警方復於九十二年十月四日，再度前往案發現場，在死者房間遺留之膠
    帶上所採得指紋一枚，經送內政部警政署刑事警察局依指紋特徵點比對法鑑驗結
    果，其上指紋與被告甲○○指紋卡上右拇指指紋相符，此亦有苗栗縣警察局竹南
    分局九十二年十月三十日南警鑑字第一○三一號刑事案件證物採驗紀錄表影本、
    內政部警政署刑事警察局九十二年十一月七日刑紋字第○九二○二一一四八八號
    號鑑驗書在卷足憑（見偵查卷第一○二頁至第一○六頁、第一○八頁、第一七八
    頁），是被告甲○○供認其有勒斃同居女友林佳萱之自白，與事實相符，應堪信
    為真實。(二)至被告甲○○行兇之動機及行兇後畏罪潛逃之蹤跡，分據證人即死者
    之女性友人丙○○向檢察官證述：於九十二年九月三十日尚與被害人林佳萱通過
    電話，且聽被害人林佳萱曾抱怨有意與被告甲○○分手，如不是定期存單尚未到
    期，早就與被告甲○○分手，及被告甲○○並未代繳車款等語明確（見相驗卷第
    十三頁至第十六頁）。而告訴人即被害人之父乙○○於警詢時及檢察官偵查中亦
    明白指述：如何發現其女林佳萱死亡，及被告甲○○在案發現場與其女林佳萱同
    居一段期間等語明確（見相驗卷第三頁至第八頁、第十四頁背面至第十六頁、偵
    查卷第十六頁至第二十頁）。證人即芝柏山商務旅館經理洪得於警詢時陳述：被
    告甲○○係於九十二年九月三十日晚上十時十七分許，前來投宿一晚，於隔天即
    十月一日辦理退房等語明確（見偵查卷第二十五頁）。證人即新光明大旅社服務
    人員許春桃於警詢時陳述：被告甲○○係於九十二年十月二日凌晨二時三十分許
    前來投宿，於同日上午七時許電請其呼叫救護車等語明確（見偵查卷第二四頁）
    。又被告甲○○於九十二年十月一日下午四、五時許，第二次返回林佳萱房間，
    欲放回被害人林佳萱所有之行動電話時，碰巧被害人林佳萱友人於當日下午四時
    四十一分許打0000000000號林佳萱之行動電話，被告甲○○有在房間
    內接聽乙節，除據被告甲○○在本院供述甚明外，並有和信電訊股份有限公司提
    供之該支行動電話通聯紀錄一紙在卷足憑（見偵查卷第五十頁、第七十五頁、第
    二○九頁）。(三)至於被告甲○○於新竹馬偕紀念醫院加護病房接受警詢時，曾供
    稱：因伊向被害人林佳萱索討伊寄放在林佳萱中港郵局帳戶內的十五萬元，而她
    不同意分手也不肯將錢還伊，所以伊很生氣，就用『雙手』掐住她的脖子然後把
    她壓在床邊的地上，大約掐住脖子五至六分鐘，發現她沒有動的時候才放手，她
    就已經死了云云（見偵查卷第六頁反面），嗣後於本院審理時被告極力改稱：「
    我是以『右手』掐住林佳萱，不是以雙手掐住林佳萱」等語（見本院卷第五九頁
    ），而依法務部法醫研究所（九二）法醫所醫鑑字第一四三○號鑑定書所載：「
    鑑定經過：一、肉眼觀察結果（外傷）—1.頸部纏有塑膠帶（寬三公分）；．．
    ．左頸有二條形瘀血（三乘一公分）．．．三、病理檢查結果：(一)窒息死、勒斃
    (二)氣管第一軟骨骨折併出血」（見偵查卷第二○二頁）內容觀之，互核死者頸部
    所受傷害情形，應係被告以右手勒住林佳萱頸部，致林佳萱受有氣管第一軟骨骨
    折併出血並窒息死亡。(四)查被告甲○○對其如何殺害林佳萱之過程，前後筆錄所
    述情節雖稍有出入，然其已於九十二年十二月八日向檢察官表示：之前警詢及偵
  訊時，因身體沒有很舒服，所以回答時可能會有點出入等語（見偵查卷第二三三
    頁），而被告甲○○供認回到房間後再度和被害人林佳萱爭吵，因而萌生殺意等
    語，且從被告甲○○先以雙腿壓住趴在床上之被害人林佳萱，拿膠帶封住被害人
    林佳萱嘴巴並纏繞頭部二圈，再持美工刀割斷膠帶後，以右手緊掐被害人林佳萱
    左頸部，直至被害人林佳萱不會動彈，恐被害人林佳萱尚未斷氣，竟再以枕頭套
    套在被害人林佳萱頭上，並用手摀住被害人林佳萱口鼻，直到勒斃被害人林佳萱
    之情節以觀，堪認被告甲○○行兇當時用力甚猛，必置被害人林佳萱於死地，足
    見其殺意甚堅，被告甲○○辯稱係因一時氣憤而『失手』掐死被害人，當時僅是
    想嚇嚇她云云，應屬卸責之詞，諉無可採。此外，復有死者陳屍照片三十六幀、
    解剖筆錄一紙、相驗屍體證明書一紙、被告甲○○之馬偕紀念醫院乙種診斷證明
    書一紙、芝柏山商務旅館旅客資料卡、被告甲○○馬偕紀念醫院出院病歷摘要一
    紙、林佳萱所有車號七Ｕ─九八○五號自用小客車之車籍作業系統─查詢認可資
    料一紙、林佳萱郵局帳號○七四七八八之一號查詢最近交易詳情一紙、林佳萱郵
    政定期儲金立帳申請書影本（存單號碼00000000號）一紙、被告甲○○
    在慈祐醫院之救護紀錄表、慈祐醫院轉診單、住院病人放棄治療自願書、昏迷狀
    態意識表、生命徵象紀錄表、醫囑單、緊急檢驗報告單、護理病歷、護理紀錄住
    院許可證、急診護理紀錄、新光明大旅社旅客登記簿三紙、刑事跡證蒐集紀錄清
    單三紙、蒐證照片六十幀、警方九十二年十二月九日現場勘查照片二十五幀、林
    佳萱死亡解剖照片十二幀等在卷足憑。事證明確，被告甲○○殺人之犯行，洵堪
    認定。至被告以其犯罪後後悔不已，有接聽丙○○之電話，請求傳訊證人丙○○
    ，以證明被告接聽電話時尚處於極度恐慌中，足見被告其人性格非冷酷無情乙節
    ，經查被告接聽丙○○之電話，已在其行兇之後，且與案情無關，無庸再為傳訊
    ，併此敘明。
三、核被告甲○○所為係犯刑法第二百七十一條第一項之殺人既遂罪。至於被告勒斃
    被害人林佳萱前，有壓制被害人林佳萱，並用膠帶封住其嘴巴並纏繞頭部二圈之
    行為，固有妨害被害人林佳萱之行動自由，然此乃被告甲○○遂行其殺人犯行之
    部分行為，自不再論以刑法第三百零二條第一項之妨害自由罪；查被告甲○○曾
    於九十年六月十二日，因傷害案件，經台灣新竹地方法院判處有期徒刑三月，於
    九十年十二月二十四日判決確定，並於九十一年一月十六日易科罰金執行完畢，
    有台灣高等法院被告全國前案紀錄表在卷可按，五年內再犯本件有期徒刑以上刑
    之罪，為累犯，應依法加重其刑（惟殺人罪本刑為死刑、無期徒刑部分，依法不
    得加重，故僅就有期徒刑部分加重）。原審以被告罪證明確，予以論罪科刑固非
    無見，惟查被告甲○○係以『右手』勒住林佳萱頸部，直至林佳萱窒息死亡，業
    如前述，惟原判決認被告係『雙手』緊掐林佳萱頸部，尚有未合。是被告上訴意
    旨否認有殺人之故意，雖非可取，然原判決既有可議，仍應予撤銷改判。爰審酌
    被告犯罪之動機、犯罪之手段殘暴、生活狀況、智識程度、犯罪時所受之刺激、
    犯罪所生危害、犯後均能坦白承認，又曾畏罪服農藥自殺獲救，尚有一絲悔意等
    一切情狀，量處如主文第二項所示之刑，並依其犯罪之性質認有褫奪公權之必要
    ，而依刑法第三十七條第二項宣告褫奪公權十年。至被告甲○○行兇所用之美工
    刀一支及膠帶一捲，均係順手取自被害人林佳萱房間，非被告甲○○所有，本院
    自不另為沒收之諭知，併此敘明。
據上論斷，應依刑事訴訟法第三百六十九條第一項前段、第三百六十四條、第二百九
十九條第一項前段，刑法第二百七十一條第一項、第四十七條、第三十七條第二項，
判決如主文。
本案經檢察官丁○○到庭執行職務。
中      華      民      國　  　九十三   年       六      月   十六 　  日
                                  臺灣高等法院臺中分院刑事第二庭
                                        審判長法  官  羅  禮  政
                                              法　官　蔡　聰　明
                                              法  官　陳　欣　安
右正本證明與原本無異。
如不服本判決應於收受送達後十日內向本院提出上訴書狀，其未敘述上訴之理由者並
得於提起上訴後十日內向本院補提理由書（均須按他造當事人之人數附繕本）。
                                              書記官  紀　美　鈺
中      華      民      國　  　九十三   年       六      月    十七　  日
                                                                        Ｉ
